# 请教陈老师，关于亏损合同与企业会计准则解释第 15 号的应用

提问人：我就不减速 时间：2022-08-29 18:48:00
陈老师您好，想请教您关于亏损合同的问题：
1.背景：拟IPO公司主营业务为特种电缆，原材料主要为铜材，正常生产经营过程中公司未进行大量备货，在各年年末均存在大额未执行合同，能根据合同约定确定未执行合同的交货期，公司在过往年度内因影响金额不大，未作亏损合同处理。
2021 年末财政部印发企业会计准则解释第 15 号，进一步明确了关于亏损合同的判断，新旧衔接的要求为“企业应当对在首次施行本解释时尚未履行完所有义务的合同执行本解释，累积影响数应当调整首次执行本解释当年年初留存收益及其他相关的财务报表项目，不应调整前期比较财务报表数据。”
2.测算方法：公司在确定亏损合同的金额时，计算待执行合同成本所依据的铜价为各年 12 月 31 日当天将于未来 12 个月内，各月的交割价格（如A待执行合同的交货期为 2021 年 5 月份，在 2020年 12 月 31 日测算其成本时，按照 2020 年 12 月 31 日上海期货收盘行情中交割月份为 2021 年 5 月份的收盘价测算成本。），另外，因期货只能取到未来 12 个月的价格，所以交货期超过一年的则按未来第 12 个月的交割收盘价进行测算。
问题 1 ，像客户这种情况是应该在往年各年末据实确认亏损合同计入预计负债，还是在 2022 年 1 月 1 日首次确认，做会计政策变更处理？
问题 2 ，测算待执行合同的成本时，采用的铜价是否可接受？
问题 3 ，在具体的会计处理上，确认亏损合同时，若无对应产品则借方计入营业外支出，若有对应产品则体现为资产减值损失，贷方计入预计负债；在以后年度实际执行完该合同时，借方计入预计负债，贷方计入主营业务成本，或做跌价转销，会计处理是否正确？
问题 4 ，公司计提的待执行合同亏损系基于公司与客户的买卖合同引起，属于与公司日常经营活动相关的亏损，且相关亏损系由于原材料价格上涨波动引起的成本上升所致，将其作为经常性损益是否合理？

回答人：chenyiwei
1 、解释 15 号第三条主要是明确“企业履行该合同的成本包括履行合同的增量成本和与履行合同直接相关的其他成本的分摊金额”，即测算履约成本时如何考虑固定成本问题，对此问题进一步澄清，而本案例所讨论的问题并不涉及此问题。就本案例而言，事实上并未发生会计政策变更。以前年度即应按该做法确认亏损合同准备。如果前期未确认的，应作为前期差错更正处理。
2 、目前的做法，所采用的铜价基本可以接受，但建议关注超过一年的待执行合同所占的比例，以及以往超过一年的价格变动对亏损合同准备的潜在影响（用后续交货时的实际价格进行模拟测算）。
3 、确认亏损合同时，若无对应产品则借方计入营业成本，不是营业外支出。并根据计提时点有无对应存货，确定是作为存货跌价损失还是亏损合同损失。
4 、属于经常性损益。